臺灣桃園地方法院交通事件裁定　　　　99年度交聲字第1652號
原處分機關　交通部公路總局新竹區監理所中壢監理站
異　議　人
即受處分人　林蕙珍
上列異議人即受處分人因違反道路交通管理處罰條例案件，對於
交通部公路總局新竹區監理所中壢監理站民國99年9 月8 日壢監
裁字第裁53-ZAB051913號、99年9 月8 日壢監裁字第裁53-ZAB05
2313號、99年10月6 日壢監裁字第裁53-1D0000000號、99年10月
6 日壢監裁字第裁53-1D0000000號、99年10月6 日壢監裁字第裁
53-1D0000000號違反道路交通管理事件裁決書所為處分，聲明異
議，本院裁定如下：
    主  文
異議均駁回。
    理  由
一、原處分意旨略以：異議人即受處分人林蕙珍駕駛車牌號碼24
    05-ZB 號自用小客車，先後遭內政部警政署國道公路警察局
    第一警察隊泰山分隊、桃園縣政府交通處逕行舉發以下違規
    事實：(一)、於民國99年2 月2 日上午10時10分許，行經國道
    2 號高速公路東向3.7 公里該速限90公里之路段時，超速行
    駛，經測速照相機測得時速達每小時103 公里，超速13公里
    ；(二)、於99年3 月3 日下午4 時19分許，行經國道2 號高速
    公路東向3.7 公里該速限90公里之路段時，超速行駛，經測
    速照相機測得時速達每小時101 公里，超速11公里；(三)、於
    99年4 月6 日下午6 時4 分許，在桃園縣大溪鎮○○路道路
    收費停車處所停車，未依規定繳費，經催繳逾期再不繳納；
    (四)、於99年5 月27日下午4 時50分許，在桃園縣平鎮市○○
    路○ 段道路收費停車處所停車，未依規定繳費，經催繳逾期
    再不繳納；(五)、於99年6 月17日上午11時3 分許，在桃園縣
    桃園市○○路道路收費停車處所停車，未依規定繳費，經催
    繳逾期再不繳納。並各限於99年3 月28日、99年4 月18日、
    99年7 月17日、99年9 月4 日、99年9 月25日前至原處分機
    關即交通部公路總局新竹區監理所中壢監理站繳納罰鍰，嗣
    異議人未於應到案期限前繳納罰鍰，亦未提出陳述意見，原
    處分機關乃於99年9 月8 日以壢監裁字第裁53-ZAB051913號
    、壢監裁字第裁53-ZAB052313號，及於99年10月6 日以壢監
    裁字第裁53-1D0000000號、壢監裁字第裁53-1D0000000號、
    壢監裁字第裁53-1D0000000號違反道路交通管理事件裁決書
    ，認異議人分別違反道路交通管理處罰條例第33條第1 項第
    1 款、56條第2 項之規定，並依同條例第63條第1 項第1 款
    及違反道路交通管理事件統一裁罰基準表之規定，各裁處異
    議人罰鍰新臺幣（下同）4,500 元並記違規點數1 點、罰鍰
    4,500 元並記違規點數1 點、罰鍰300 元、罰鍰300 元、罰
    鍰300 元等語。
二、聲明異議意旨略以：異議人即受處分人林蕙珍固設籍於桃園
    縣楊梅市○○路○ 段825 巷17弄9 號，惟該址現無人居住，
    異議人因未曾收受本件舉發通知單及繳款通知單，致未能遵
    期繳納罰款，詎原處分機關不查，即逕予裁罰較高額之罰緩
    ，未免失之公平，為此，爰依法聲明異議，請求撤銷上開處
    分等語。
三、按汽車行駛於高速公路、快速公路或設站管制之道路，不遵
    使用限制、禁止、行車管制及管理事項之管制規則，而有行
    車速度超過規定之最高速限之行為者，處汽車駕駛人3 千元
    以上6 千元以下罰鍰，並記違規點數1 點，道路交通管理處
    罰條例第33條第1 項第1 款、第63條第1 項第1 款分別定有
    明文。次按汽車駕駛人在道路收費停車處所停車，未依規定
    繳費，主管機關應書面通知駕駛人於7 日內補繳，並收取必
    要之工本費用，逾期再不繳納，處300 元罰鍰，道路交通管
    理處罰條例第56條第2 項亦有明定。又汽車駕駛人有經以科
    學儀器取得證據資料證明其行為違規之情形，而當場不能或
    不宜攔截製單舉發者，得逕行舉發，復為道路交通管理處罰
    條例第7 條之2 第1 項第7 款所明定。
四、第按違反道路交通管理事件統一裁罰基準及處理細則第5 條
    規定，處理違反道路交通管理事件，有關文書送達之程序，
    依行政程序法之規定。按「送達，於應受送達人之住居所、
    事務所或營業所為之；但在行政機關辦公處所或他處會晤應
    受送達人時，得於會晤處所為之。」、「於應送達處所不獲
    會晤應受送達人時，得將文書付與有辨別事理能力之同居人
    、受雇人或應送達處所之接收郵件人員。」、「送達，不能
    依前2 條規定為之者，得將文書寄存送達地之地方自治或警
    察機關，並作送達通知書兩份，一份黏貼於應受送達人住居
    所、事務所、營業所或其就業處所門首，另一份交由鄰居轉
    交或置於該送達處所信箱或其他適當位置，以為送達。」、
    「前項情形，由郵政機關為送達者，得將文書寄存於送達地
    之郵政機關。」，行政程序法第72條第1 項、第73條第1 項
    、第74條第1 項、第2 項分別定有明文。準此，行政程序法
    第74條第1 項規定之寄存送達，因未準用民事訴訟法第 138
    條第2 項規定，自應於寄存送達當日即生送達之效力。
五、經查：
(一)、原處分機關99年9 月8 日壢監裁字第裁53-ZAB051913號、99
    年9 月8 日壢監裁字第裁53-ZAB052313號違反道路交通管理
    事件裁決書所為處分部分：
(1)、異議人即受處分人林蕙珍於99年2 月2 日上午10時10分許，
    駕駛車牌號碼2405-ZB 號自用小客車，行經國道2 號高速公
    路東向3.7 公里該速限為90公里之路段時，超速行駛，經測
    速照相機測得其行車速度達103 公里，超過該處最高速限13
    公里；復於99年3 月3 日下午4 時19分許，駕駛車牌號碼24
    05-ZB 號自用小客車行經國道2 號高速公路東向3.7 公里該
    速限為90公里之路段時，超速行駛，經測速照相機測得時速
    達每小時101 公里，超過該處最高速限11公里，而分別為警
    於99年2 月26日、99年3 月19日逕行舉發上開超過該處最高
    速限13公里、11公里違規之事實，此為異議人所不爭執（見
    本院卷第5 頁），復有內政部警政署國道公路警察局99年 2
    月26日公警局交字第ZAB051913 號、99年3 月19日公警局交
    字第ZAB052313 號舉發違反道路交通管理事件通知單各1 紙
    及採證照片2 張在卷可稽（見本院卷第19頁背面至20頁、第
    22至23頁），自堪信為真實，是異議人確有於上揭時、地，
    駕車行駛於高速公路，行車速度超過規定之最高速限之違規
    事實，洵堪認定。
(2)、又異議人自85年1 月4 日起即將其戶籍地址設於「桃園縣楊
    梅市○○路○ 段825 巷17弄9 號」，迄未遷移，且異議人係
    遲於99年9 月15日始向公路監理單位申請將住居所地址變更
    為「桃園縣觀音鄉○○村○○街80巷21號」，此有異議人之
    個人戶籍資料查詢結果、汽車車籍查詢結果及公路監理業務
    住居所、就業處所地址申請書影本1紙 附卷可憑（見本院卷
    第37頁、第24頁背面、第25頁、第49頁），嗣內政部警政署
    國道公路警察局第一警察隊將上開公警局交字第 ZAB051913
    號、公警局交字第ZAB052313 號舉發違規通知單交楊梅郵局
    以掛號方式郵寄至異議人之上開戶籍地址，因無法投妥且逾
    招領期限，嗣第二次投遞戶籍地，逾期仍無人領取，經郵局
    退回後，內政部警政署國道公路警察局第一警察隊乃再次將
    上開公警局交字第ZAB051913 號、公警局交字第 ZAB052313
    號舉發違規通知單交由郵務機關送達至異議人之上揭戶籍地
    址，因不獲會晤其本人，亦不能將該舉發通知單交付予其有
    辨別事理能力之同居人或受雇人，乃分別於99年6 月10日、
    99年6 月18日將上開舉發通知單寄存於該地之郵政機關即高
    榮郵局，並分別作2 份送達通知書，其中1 份黏貼於異議人
    戶籍地址之門首，1 份置於異議人戶籍地址之信箱，以為送
    達，有逾期招領信封封面影本2 紙、中華郵政股份有限公司
    中壢郵局郵字第0991003044號函文及內政部警政署國道公路
    警察局第一警察隊99年10月20日公警一交字第0990172795號
    函復說明暨檢附之送達證書影本2 紙在卷可憑（見本院卷第
    19至21頁、第41至42頁、第46頁）。依前揭說明，上開舉發
    通知單業經寄存送達程序分別於99年6 月10日、99年6 月18
    日合法送達，即已生法律上送達之效力，至於異議人或因未
    居住在戶籍地址而未實際收領送達之文書，不影響上開舉發
    通知單已合法送達之效力，蓋上開行政程序法所定之寄存送
    達程式，本即不以受送達人確實閱覽送達文書內容為必要，
    僅需符合上開法定程式，即屬合法，是屬法律賦予效力之送
    達方式。
(3)、末按道路交通管理處罰條例第90條前段固規定：違反道路交
    通管理處罰條例之行為，自行為成立之日起；行為有連續或
    繼續之狀態者，自行為終了之日起，逾3 個月不得舉發。其
    立法目的，除在於保障人民權益，避免法律關係遲不確定致
    生法秩序不安定外，同時亦在於防止舉發單位執行上之怠隋
    ，是該條項所指「逾3 個月不得舉發」之規定，不過係為促
    使各處罰機關儘速處理，以免造成案件久懸不決，而無法達
    成交通管理之目的，與送達程序是否完成係屬二事，尚難一
    概而論。且上開條文係規定「逾3 個月不得舉發」，並非規
    定「應於3 個月完成舉發」，自無以「自行為成立日起至『
    收到』舉發通知單止」解釋之理。況舉發行為性質上為行政
    機關裁罰權之行使，舉發通知單即屬書面作成之行政處分，
    而行政處分之作成（成立）與生效之概念並不相同，在具備
    成立要件之後，其本身雖能有效成立，惟尚須具備生效要件
    ，始能對外發生效力，而「送達」之要件，衡以最高行政法
    院68年度判字第838 號裁判意旨所指「對於公法上有特定相
    對人之意思表示或意思通知，除法律有特別規定者外，在非
    對話為之者，應以達到相對人時生效，所謂達到，乃在使相
    對人居於可得瞭解之狀態為已足，此在法理上應為當然之解
    釋」等語，應係舉發行為之生效要件之一，衡諸法理，自不
    影響舉發行為已然成立之事實。換言之，舉發機關於發現交
    通違規事實後，填製舉發違反道路交通管理事件通知單，除
    當場舉發之案件已當場通知受處分人外，逕行舉發部分，一
    經舉發機關將舉發通知單投郵即已完成舉發，不因舉發通知
    單是否合法送達予受處分人而受影響。若認送達後始生舉發
    效力，則違反道路交通管理處罰條例案件之人，可藉搬遷住
    所、拒絕收受、行方不明等方式，拖過3 個月之期限，顯非
    合理。且依行政程序法第81條有關公示送達之規定，公示送
    達自公告之日或刊登政府公報或新聞紙起，亦須經20日或60
    日始發生效力，則在送達程序中，亦可能經過3 個月之期間
    ，而使已完成之舉發無效，則舉發處罰將形同具文（臺灣高
    等法院臺中分院98年度交抗字第818 號裁定、100 年度交抗
    字第259 號裁定意旨參照）。準此，道路交通管理處罰條例
    第90條第1 項所指「逾3 個月不得舉發」之規定，乃對於舉
    發行為之成立要件所設之限制，至於送達是否合法之判斷，
    因屬舉發行為生效要件之一，自不在該條之限制內，縱送達
    有不合法致其後補充送達生效日，已逾違規行為成立3 個月
    後，所涉者不過救濟期間起算時點之問題，尚與舉發行為本
    身是否已經成立無涉。是本件異議人前開99年2 月2 日、99
    年3 月3 日之超速違規行為，既經舉發機關分別於99年2 月
    26日、99年3 月19日掣開舉發違反道路交通管理事件通知單
    ，並交由楊梅郵局郵寄至異議人位於「桃園縣楊梅市○○路
    ○ 段825 巷17弄9 號」之戶籍地，因無法投妥且逾招領期限
    ，嗣第二次投遞戶籍地，逾期仍無人領取，經郵局退回後，
    乃重新交由郵務機關於99年6 月10日、99年6 月18日寄存在
    高榮郵局，以為送達，業詳如前述，堪認舉發機關已依法完
    成舉發行為。至於舉發機關固因未於「應到案日期前」為送
    達，而致本件舉發通知單之送達程序有所瑕疵，惟仍無礙於
    異議人之違規事實，亦無損於舉發機關已經依法完成之舉發
    行為，併予序明。
(二)、原處分機關99年10月6 日壢監裁字第裁53-1D0000000號、99
    年10月6 日壢監裁字第裁53-1D0000000號、99年10月6 日壢
    監裁字第裁53-1D0000000號違反道路交通管理事件裁決書所
    為處分部分：
(1)、異議人確於99年4 月6 日下午6 時4 分許，在桃園縣大溪鎮
    ○○路道路收費停車處所停車未依規定繳費；又於99年5 月
    27日下午4 時50分許，在桃園縣平鎮市○○路○ 段道路收費
    停車處所停車未依規定繳費；復於99年6 月17日上午11時 3
    分許，在桃園縣桃園市○○路道路收費停車處所停車未依規
    定繳費，此為異議人所是認（見本院卷第5 頁），嗣桃園縣
    政府交通處乃以桃園公有字第3190000001916532號、桃園公
    有字0000000000000000號、桃園公有字第3210000001994552
    號路邊停車費催繳通知單通知異議人補繳，並將各該催繳通
    知單交由郵務機關送達至異議人位於「桃園縣楊梅鎮○○路
    ○段825 巷17弄9 號」之戶籍地址，因不獲會晤其本人，亦
    不能將該催繳通知單交付予其有辨別事理能力之同居人或受
    僱人，乃分別於99年5 月13日、99年7 月1 日、99年7 月22
    日將各該催繳通知單寄存於該地之郵政機關即高榮郵局，並
    分別作2 份送達通知書，其中1 份黏貼於異議人戶籍地址之
    門首，1 份置於異議人戶籍地址之信箱，以為送達，有桃園
    縣政府交通處送達證書影本3 紙在卷可稽（見本院卷第16至
    18頁）。依前揭說明，上開催繳通知單業經寄存送達程序各
    於99年5 月13日、99年7 月1 日、99年7 月22日合法送達，
    即已生法律上送達之效力。而異議人經主管機關以書面通知
    限期補繳後仍未依規定繳納停車費，桃園縣政府乃分別以99
    年6 月17日桃交路停字第1D0000000 號、99年8 月5 日桃交
    路停字第1D0000000 號、99年8 月26日桃交路停字第1D0000
    000 號舉發違反道路交通管理事件違規通知單，逕行舉發異
    議人「在道路收費停車處所停車，經催繳不依規定繳費」之
    違規事實，並將上開舉發通知單交由郵務機關送達至異議人
    前開戶籍地，因不獲會晤其本人，亦不能將該舉發通知單交
    付予其有辨別事理能力之同居人或受僱人，而分別於99年 6
    月24日、99年8 月12日、99年9 月2 日將各該舉發通知單寄
    存於該地之郵政機關即高榮郵局，並分別作2 份送達通知書
    ，其中1 份黏貼於異議人戶籍地址之門首，1 份置於異議人
    戶籍地址之信箱，以為送達，此亦有桃園縣政府交通處送達
    證書影本3 紙存卷可憑（見本院卷第14至15頁），依前揭說
    明，上開舉發通知單業經寄存送達程序各於99年6 月24日、
    99年8 月12日、99年9 月2 日合法送達，即已生法律上送達
    之效力。嗣異議人未於各該舉發違規通知單所載應到案期限
    前繳納罰鍰，亦未提出陳述意見，原處分機關乃於99年10月
    6 日以壢監裁字第裁53-1D0000000號、壢監裁字第裁53-1D0
    000000號、壢監裁字第裁53-1D0000000號裁決書，依道路交
    通管理處罰條例56條第2 項及違反道路交通管理事件統一裁
    罰基準表之規定，各裁處異議人罰鍰 300 元、300 元、300
    元，有上開裁決書3 紙附卷可查（見本院院第6 至8 頁），
    是異議人上揭在道路收費停車處所停車，未依規定繳費，經
    主管機關書面催繳，逾期仍不繳納之違規事實，同堪認定。
(2)、異議人雖辯稱其未居住於戶籍地，未收到舉發違規通知單及
    催繳通知單云云，惟查：異議人自85年1 月4 日起即將其戶
    籍地址設於「桃園縣楊梅市○○路○ 段825 巷17弄9 號」，
    迄未遷移，且異議人係遲於99年9 月15日始向公路監理單位
    申請將住居所地址變更為「桃園縣觀音鄉○○村○○街80巷
    21號」，此有異議人之個人戶籍資料查詢結果、汽車車籍查
    詢結果及公路監理業務住居所、就業處所地址申請書影本 1
    紙附卷可憑（見本院卷第37頁、第24頁背面、第25頁、第49
    頁），則原舉發機關於99年9 月15日前依前揭地址，將前揭
    違規案件之催繳通知單、舉發違規通知單合法送達於異議人
    之戶籍地，於法自無不合。至於異議人或因未居住在戶籍地
    址而未實際收領送達之文書，不影響本件舉發通知單已合法
    送達之效力，蓋行政程序法所定之寄存送達程式，本不以受
    送達人確實閱覽送達文書內容為必要，僅須符合上開法定程
    式，即屬合法，係屬法律賦予效力之送達方式，否則，法律
    規定以合法送達為前提要件之各種失權效果，勢將礙難實行
    ，故由法律規定賦予送達之效力，俾利法律關係及法律效果
    之確實、安定，此乃前開寄存送達之立法意旨所在，異議人
    上開所辯，自不足採。
六、綜上所述，異議人確有上揭違規超速，以及前揭在道路收費
    停車處所停車，未依規定繳費，經主管機關書面催繳逾期仍
    不繳納之違規情事，均堪以認定，從而，原處分機關據以爰
    引道路交通管理處罰條例第33條第1 項第1 款、第56條第 2
    項、第63條第1 項第1 款及違反道路交通管理事件統一裁罰
    基準表之規定，各裁處罰鍰4,500 元並記違規點數1 點、罰
    鍰4,500 元並記違規點數1 點、罰鍰300 元、罰鍰300 元、
    罰鍰300 元，經核於法並無不合，異議人猶執前詞指摘，非
    有理由，均應予駁回。
七、據上論斷，應依道路交通管理處罰條例第87條第2 項，道路
    交通事件處理辦法第18條，裁定如主文。
中    華    民    國   100    年    6     月    14    日
                  交通法庭  法  官  劉淑玲
以上正本證明與原本無異。
如不服本裁定，應於裁定送達後5 日內向本院提出抗告狀。
                            書記官  許婉茹
中    華    民    國   100    年    6     月    14    日